【裁判字號】    95,交聲,869
【裁判日期】    951025
【裁判案由】    聲明異議
【裁判全文】
臺灣彰化地方法院交通事件裁定         95年度交聲字第869號
原處分機關    交通部公路總局臺中區監理所彰化監理站
異  議  人    甲○○
即受處分人
上列異議人即受處分人因違反道路交通管理處罰條例案件，對交
通部公路總局臺中區監理所彰化監理站95年8月29日彰監四字第
裁64－I00000000號裁決書（原舉發案號：彰化縣警察局彰警交
字第I00000000號舉發違反道路交通管理事件通知單）不服，聲
明異議，本院裁定如下：
    主  文
原處分撤銷。
甲○○不罰。
    理  由
一、按「汽車行駛於道路上，其駕駛人或前座乘客未繫安全帶者
    ，處駕駛人新臺幣一千五百元罰鍰。」為道路交通管理處罰
    條例第31條第1項前段所明定。另按交通法庭認為聲明異議
    有理由或聲明異議雖無理由而原處分不當或違法者，應以裁
    定將原處分經聲明異議部分撤銷，並自為裁定，此道路交通
    案件處理辦法第20條前段亦有明文。
二、次按道路交通管理處罰條例第89條前段規定，「法院受理交
    通事件，準用刑事訴訟法之規定」。依最高法院76年台上字
    第4986號判例意旨，「認定犯罪事實所憑之證據，雖不以直
    接證據為限，間接證據亦包括在內，然而無論直接證據或間
    接證據，其為訴訟上之證明，須於通常一般之人均不致有所
    懷疑，而得確信其為真實之程度者，始得據為有罪之認定，
    倘其證明尚未達到此一程度，而有合理之懷疑存在而無從使
    事實審法院得有罪之確信時，即應由法院為諭知被告無罪之
    判決」。所揭示刑事訴訟法上法院認定事實之最重要原則之
    一，即認定被告有罪，就該有罪事實不能有任何合理懷疑存
    在之原則。於法院審理行為人違反道路交通管理處罰條例案
    件時，亦有其適用。易言之，法院於審理行為人違反道路交
    通管理處罰條例案件，當踐行完畢調查證據之程序後，為事
    實之認定時，如就原處分機關所認定之行為人違規之事實仍
    有合理之訴訟上懷疑，而無法百分之百確信行為人確有該當
    於道路交通管理處罰條例各該處罰條文之構成要件事實時，
    即應依訴訟上之待證事實「倘有懷疑，則從被告之利益作解
    釋」之證據法則，作對行為人有利之認定。
三、聲明異議意旨略以：受處分人並無駕駛車號V3-7633車輛未繫
    安全帶違規行為，且該舉發時間受處分人於雲林縣上班，是
    原處分顯有違誤，爰依法聲明異議，請求撤銷原處分。
四、經查：受處分人於民國95年3月6日13時5分駕駛車牌號碼V3-
    7633自用小客車，於彰化縣彰化市○○街212號前，因行駛
    汽車於道路上未繫安全帶，經警攔停依法開單舉發，嗣原處
    分機關依道路交通管理處罰條例第31條第1項之規定，裁處
    罰鍰新臺幣1500元。惟受處分人堅決否認有上揭違規行為，
    於異議狀內稱：取得駕駛執照後未駕駛過車輛，且因任職於
    雲林地方法院，舉發當日在雲林縣上班，伊未有前揭違規事
    實等語。依本件舉發員警李成景製作之彰化縣警察局彰警交
    字第I00000000號舉發違反道路交通管理事件通知單上收受
    通知人簽名欄之簽名，與受處分人於本院95年10月19日審理
    時當庭所為之簽名，以肉眼觀察比對結果發現，簽名字型、
    筆劃順序均顯不相同；且經證人即舉發員警李成景到庭證稱
    ，「其對當日舉發之駕駛人是否為受處分人，因時間太久沒
    有印象，而無法確定」，此有臺灣雲林地方法院95年3月6日
    甲○○個人出勤紀錄一覽表、上開舉發違反道路交通管理事
    件通知單及本院95年10月19日訊問筆錄附卷可稽，是當日駕
    駛車牌號碼V3-7633自用小客車而有違反道路交通管理處罰
    條例行為，經警當場製單舉發之人是否確為受處分人甲○○
    ，已非無疑，受處分人辯稱無本案違規行為等情應堪信為真
    實。
五、綜上，既無足夠證據證明受處分人即為本件違規之駕駛人，
    前開舉發內容即有違誤，原處分機關據引對受處分人所為之
    處分，難謂允當，自應由本院將原處分撤銷，改諭知受處分
    人柯淑稠不罰，以資適法。
據上論斷，應依道路交通案件處理辦法第20條前段，裁定如主文
。
中    華    民    國    95    年    10    月  25  日
                  臺灣彰化地方法院交通法庭
                                法  官  姚銘鴻
以上正本證明與原本無異。
如不服本裁定，應於裁定送達後5日內向本院提出抗告狀（須附
繕本）。
中    華    民    國    95    年    10    月    25    日
                                書記官  謝志鑫


司法院資訊處製作；財團法人民間司法改革基金會備份。
